【裁判字號】    98,易,145
【裁判日期】    980416
【裁判案由】    恐嚇取財
【裁判全文】
臺灣基隆地方法院刑事判決               98年度易字第145號
公  訴  人  臺灣基隆地方法院檢察署檢察官
被      告  丁○○
                    （現另案於臺灣基隆監獄執行中）
            戊○○
                    （現另案於臺灣臺北監獄執行中）
上列被告因恐嚇取財案件，經檢察官提起公訴（98年度偵字第
503 號），因被告所犯為死刑、無期徒刑、最輕本刑為3 年以上
有期徒刑或高等法院管轄第一審案件以外之罪，且於準備程序進
行中，被告先就被訴事實為有罪之陳述，經本院裁定進行簡式審
判程序，判決如下：
    主  文
丁○○共同意圖為自己不法之所有，以恐嚇使人將本人之物交付
，累犯，處有期徒刑拾月；又共同意圖為自己不法之所有，以恐
嚇使人將本人之物交付，累犯，處有期徒刑捌月；又共同意圖為
自己不法之所有，以恐嚇使人將本人之物交付，累犯，處有期徒
刑柒月。應執行有期徒刑壹年肆月。
戊○○共同意圖為自己不法之所有，以恐嚇使人將本人之物交付
，處有期徒刑玖月；又共同意圖為自己不法之所有，以恐嚇使人
將本人之物交付，處有期徒刑柒月；又共同意圖為自己不法之所
有，以恐嚇使人將本人之物交付，處有期徒刑陸月。應執行有期
徒刑壹年。
    事  實
一、丁○○前因毀損案件，經臺灣士林地方法院以93年度重訴字
    第3 號判決判處有期徒刑7 月，復經臺灣高等法院以94年度
    上訴字第387 號判決駁回上訴確定，於民國95年10月12日因
    縮刑期滿執行完畢。
二、詎丁○○未知悔悟，與戊○○及身分不詳之成年男子分別基
    於意圖為自己不法所有之犯意聯絡，為下列恐嚇取財犯行，
    嗣經警循線查獲：
（一）丁○○與戊○○基於意圖為自己不法所有之犯意聯絡，推
      由丁○○帶同具有犯意聯絡之3 、4 名身分不詳之成年男
      子，於96年3 月間某日，前往丙○○經營位於基隆市○○
      區○○路48號7 樓之2 「華都卡拉OK」，丁○○向丙○○
      恫稱其係「在地的」、「廟口的」，要收取每月新台幣（
      下同）3 萬元之保護費等語，使丙○○心生畏懼，然因丙○○無力支付丁○○要求之金額，經協調後，丁○○同意
      給付之金額降為1 萬5,000 元，丙○○因恐遭受不利，遂
      自96年3 月至97年9 月間，在「華都卡拉OK」店內或丁○○指定地點，按月給付1 萬5,000 元予丁○○，由丁○○
      與戊○○朋分花用，嗣因「華都卡拉OK」營業情形不佳，
      丙○○於97年10月間即未繼續給付金錢予丁○○，丁○○
      承前恐嚇取財之犯意，接續於97年10月間某日，前往「華
      都卡拉OK」，向丙○○嚇稱如不繼續繳交保護費，丙○○
      之生意不要作了，其要砸店等語，丙○○聽聞後心生畏懼
      ，遂向丁○○表示願意繼續給付金錢，但確實無力負擔每
      月1 萬5,000 元等情，丁○○同意將金額降為每月1 萬元
      後，丙○○因恐丁○○等人對其不利，自97年10月至同年
      12月間，按月給付1 萬元予丁○○，嗣丁○○因另案於98
      年1 月初入監服刑，遂由戊○○於98年1 月間，向丙○○
      收取1 萬元。
（二）丁○○與戊○○基於意圖為自己不法所有之犯意聯絡，推
      由丁○○帶同具有犯意聯絡之1 、2 名身分不詳之成年男
      子，於97年8 月22日晚間9 時許，前往己○○經營位於基
      隆市○○區○○路74號2 樓「金色陽光卡拉OK」，丁○○
      向己○○恫稱「你如果不繳交保護費給我，也會有別人過
      來收，附近店家都是如此」等語，己○○因恐遭受不利，
      遂自97年9 月（起訴書誤載為「97年8 月」）至同年12月
      間，均依丁○○之指示，在「金色陽光卡拉OK」店內，按
      月給付1 萬5,000 元予丁○○，供丁○○與戊○○朋分花
      用。
（三）丁○○與戊○○基於意圖為自己不法所有之犯意聯絡，推
      由丁○○帶同具有犯意聯絡之2 名身分不詳之成年男子，
      於97年8 月22日晚間11時許，前往乙○○經營位於基隆市
      仁愛區○○路54之1 號2 樓「夜東京卡拉OK」，丁○○向
      乙○○恫稱其係「廟口的」，要負責該店圍勢等語，乙○○因恐遭丁○○等人砸店，遂依丁○○之指示，自97年9
      月至同年10月間，在「夜東京卡拉OK」店內，按月給付1
      萬元予丁○○，供丁○○與戊○○朋分花用。
三、案經基隆市警察局移請臺灣基隆地方法院檢察署檢察官偵查
    起訴。
    理  由
壹、程序事項
    被告丁○○、戊○○所犯者非為死刑、無期徒刑、最輕本刑
    為3 年以上有期徒刑之罪或高等法院管轄第一審案件，其於
    準備程序進行中，先就被訴事實為有罪之陳述，經告知其簡
    式審判程序之旨，並聽取公訴人、被告之意見後，本院依刑
    事訴訟法第273 條之1 第1 項之規定，裁定以簡式審判程序
    進行本案之審理。
貳、實體事項
一、事實認定部分
    上開事實，業據被告丁○○及戊○○於偵查及本院審理時坦
    承不諱，復經證人丙○○、己○○、乙○○及方宗文證述明
    確，另有通訊監察譯文、行動電話門號申辦人資料、被告丁○○與丙○○對話錄音譯文附卷可稽，足認被告丁○○及戊○○之自白與事實相符，事證明確，被告丁○○及戊○○之
    犯行均堪認定。
二、法律適用部分
（一）按刑法第346 條之恐嚇取財罪所謂恐嚇，係指以將來害惡
      之事通知他人，使其發生恐怖心之謂，舉凡以言詞、文字
      或舉動相恐嚇，將加害惡於他人之生命、身體、自由、名
      譽、財產者皆屬之，並不以言詞行之為限，而該言語或舉
      動是否足以使他人生畏怖心，應依社會一般觀念衡量之，
      如行為人之言語、舉動，依社會一般觀念，均認係惡害之
      通知，而足以使人生畏怖心時，縱被害人心理狀態特別，
      不因而畏怖，仍不能不認為行為人已著手實行恐嚇取財犯
      行，自應成立該罪之未遂犯（最高法院51年台上字第746
      號、42年台上字第440 號判例及84年度台上字第3257、
      813 號判決可資參照）。本件被告丁○○與戊○○基於犯
      意聯絡，推由被告丁○○率同成年男子前往「華都卡拉OK
      」、「金色陽光卡拉OK」及「夜東京卡拉OK」，向丙○○
      、己○○及乙○○為前開恐嚇言詞等舉動，衡情，均足以
      使人心生畏懼，復經證人丙○○、己○○及乙○○等人證
      稱其等均因被告陳錦鋒所為行為深感恐懼等語，參酌首揭
      所述，被告丁○○及戊○○所為均已該當恐嚇之要件，又
      被告丁○○及戊○○分別向丙○○、己○○及乙○○收取
      金錢，故核被告丁○○及戊○○所為，均係犯刑法第346
      條第1 項之恐嚇取財罪。
（二）被告丁○○、戊○○與前開身分不詳之成年男子間，就前
      開恐嚇取財犯行，互有犯意聯絡及行為分擔，均應論以共
      同正犯。
（三）被告丁○○及戊○○基於單一恐嚇取財之犯意聯絡，分別
      向丙○○、己○○及乙○○為前開恐嚇言詞，並先後收受
      丙○○、己○○及乙○○按月給付之金錢，足認各行為之
      獨立性極為薄弱，依一般社會觀念，難以強行分開，應分
      別視為數個舉動之接續施行，各屬接續犯。
（四）被告丁○○及戊○○分別向丙○○、己○○及乙○○為前
      開恐嚇取財之犯行，犯意各別，行為互殊，應予分論併罰
      。
（五）被告丁○○曾受如事實欄所載之徒刑執行完畢，此有臺灣
      高等法院被告前案紀錄表在卷供參，其受徒刑之執行完畢
      ，再為本件三次恐嚇取財犯行，係於5 年以內故意再犯有
      期徒刑以上之罪，均為累犯，應分別依刑法第47條第1 項
      之規定加重其刑。
（六）爰審酌被告丁○○及戊○○均年輕力壯，不思循正當工作
      途徑獲取生活所需，竟為獲取不法利得，對丙○○、己○○及乙○○為前開恐嚇取財犯行，法治觀念已有嚴重偏差
      ，又其等對丙○○恐嚇取財所得之金錢數額非微，然其等
      於偵查及本院審理時均坦認犯行，犯後態度尚屬良好，且
      對己○○及乙○○恐嚇取財所得金錢之數額非屬鉅額等一
      切情狀，認檢察官就被告丁○○所為各次犯行，分別具體
      求處有期徒刑10月、8 月、7 月，應執行有期徒刑1 年10
      月，另就被告戊○○所為各次犯行，分別具體求處有期徒
      刑8 月、7 月、6 月，應執行有期徒刑1 年6 月，尚屬過
      重，而分別量處如主文所示之刑，並均依法定其等應執行
      之刑。
（七）再按犯罪在96年4 月24日以前者，除中華民國96年罪犯減
      刑條例另有規定外，依下列規定減刑：一、死刑減為無期
      徒刑。二、無期徒刑減為有期徒刑20年。三、有期徒刑、
      拘役或罰金，減其刑期或金額2 分之1 ，96年7 月16日施
      行之中華民國96年罪犯減刑條例第2 條第1 項定有明文。
      次按犯罪行為之一部或其犯罪結果在96年4 月24日以後，
      不得適用上開減刑條例減刑（司法院院解字第3540號解釋
      、最高法院70年台非字第135 號判例及法院辦理96年減刑
      案件應行注意事項第11項可資參照）。本件被告丁○○雖
      係於96年3 月間某日，向丙○○為前開恐嚇言詞，然被告
      丁○○及戊○○係自96年3 月至98年1 月間，均按月向丙○○收取前揭金錢，亦即被告丁○○與戊○○對丙○○所
      為恐嚇取財犯行之一部，在96年4 月24日之後，參酌上開
      所述，自無從適用前開減刑條例予以減刑，另被告丁○○
      及戊○○對己○○及乙○○所為前開恐嚇取財犯行之時間
      ，均係在96年4 月24日之後，是亦無適用首揭減刑條例之
      餘地，附此敘明。
據上論斷，應依刑事訴訟法第273 條之1 第1 項、第299 條第1
項前段，刑法第28條、第346 條第1 項、第47條第1 項、第51條
第5 款，刑法施行法第1 條之1 ，判決如主文。
本案經檢察官甲○○到庭執行職務。
中    華    民    國    98    年    4     月    16    日
                  刑事第二庭法    官  邰婉玲
以上正本證明與原本無異。
如不服本判決應於收受送達後10日內向本院提出上訴書狀，並應
敘述具體理由；其未敘述上訴理由者，應於上訴期間屆滿後20日
內向本院補提理由書（均須按他造當事人之人數附繕本）「切勿
逕送上級法院」。
中    華    民    國    98    年    4     月    16    日
                            書 記 官  彭筠凱
附錄所犯法條：
中華民國刑法第346條第1項
（單純恐嚇罪）
意圖為自己或第三人不法之所有，以恐嚇使人將本人或第三人之
物交付者，處6月以上5年以下有期徒刑，得併科1千元以下罰金
。


司法院資訊處製作；財團法人民間司法改革基金會備份。
